臺灣高等法院民事判決　九十年度上更(三)字第二九八號
　　　上　訴　人　鑫晨企業有限公司
　　　法定代理人　汪國壽
　　　相　對　人　緯和有限公司
　　　法定代理人　周淑慧
右當事人間請求損害賠償事件，上訴人對於中華民國八十五年二月二十七日臺灣士林
地方法院八十四年度訴字第一一０七號第一審判決提起上訴，經最高法院第三次發回
更審，本院判決如左：
    主    文
原判決廢棄。
被上訴人應給付上訴人新台幣貳百伍拾柒萬壹千伍百元及自民國八十四年十二月二日
起至清償日止按年息百分之五計算之利息。
第一、二審及發回前第三審訴訟費用由被上訴人負擔。
本判決第二、三項，於上訴人以新台幣柒拾柒萬壹仟伍佰元為被上訴人預供擔保後准
予假執行；但被上訴人如於假執行程序實施前，以新台幣貳百伍拾柒萬壹千伍百元為
上訴人預供擔保，得免為假執行。
    事    實
甲、上訴人方面：
壹、聲明：
一、原判決廢棄。
二、被上訴人應給付上訴人新台幣（下同）二百五十七萬一千五百元及自民國（下同
    ）八十四年十二月二日起至清償日止按年息百分之五計算之利息。
三、歷審訴訟費用由被上訴人負擔。
四、關於第二、三項聲明，上訴人願供擔保，請准宣告假執行。
貳、陳述：除與原判決及更審前判決記載相同者，茲引用之外，補稱：
一、原證十三之二紙統一發票與原證一最末一紙統一發票，分屬二筆不同之買賣：
  (一)查上訴人於第一審為方便法院審理，特將直接證明本件系爭十萬隻封口機買賣關
    係存在之統一發票二紙，系爭十萬支中已於八十一年五月底經兩次交付共計二萬
    五千支，且經上訴人付清款項後，被上訴人開立予上訴人之統一發票二紙，編列
    為原證十三提出於第一審（即編號PA00000000號及PA00000000
    號二紙統一發票），其上均明載「買受人」為鑫晨企業有限公司（即上訴人）；
    且被上訴人於第一審亦自承「發票係原告向被告買受貨物之證明」（參被上訴人
    八十四年十二月二十二日答辯狀），足證兩造間確實存在本件系爭買賣關係。
  (二)至於上訴人於第一審所提出原證一之統一發票二十二張，目的僅在證明兩造間就
    封口機確有長期性之買賣關係存在、且交易次數相當密集、頻繁而已，上訴人並
    非以原證一之統一發票直接證明本件系爭買賣關係之存在，亦即原證一之統一發
    票並非本件系爭買賣之統一發票，而係兩造間其他個別買賣之統一發票，此所以
    上訴人於第一審特別將原證十三之二紙統一發票與原證一之統一發票分別編列證
    物之理由所在，且上訴人歷審書狀均一貫如此主張。
  (三)尤查原證十三之二紙統一發票因同屬本件系爭買賣之一部份，故其備註欄內所附
    記之訂單號碼均為「AMFA01」，惟原證一中最末一紙即編號PA00000000
    號之統一發票，其備註欄內所附記之訂單號碼則為「JY三二０００PA」，故顯與
    原證十三分屬二筆不同之個別買賣交易，而兩造於歷審中均未曾將之混為一談。
    是原證十三之統一發票二紙與原證一最末一紙統一發票分屬二筆不同之個別買賣
    ，且前者始為上訴人所主張本件系爭買賣之直接證明，至為灼然。
  (四)惟更二審判決未究明，誤將上開三紙發票混為一談，誤以為該三紙發票全部同屬
    上訴人所主張本件系爭買賣之一部份，此認定顯與上開三紙發票所顯示之內容不
    符，亦與上訴人特予區分之一貫主張不合，故更二審判決之認定事實不憑證據，
    自屬違法。
二、上訴人為證明兩造間確有本件買賣關係之存在，於第一審即提出兩造間實際買賣
    過程中之諸多憑證如後：(一)原證六（被上訴人出具予上訴人之收受模具費用證明
    書）；(二)原證七（其中二百三十一萬四百元之支票）及原證十九（上開支票經被
    上訴人兌領之憑證）；(三)原證十三（被上訴人交付本件買賣中之二萬五千支，而
    上訴人付清該二萬五千支之貨款時，被上訴人開立予上訴人之統一發票二紙）：
    倘買受人非上訴人，則被上訴人何以將售貨證明之統一發票開立予上訴人；(四)原
    證十五（被上訴人致上訴人之信函）；(五)原證十六（上訴人就被上訴人已交付之
    二萬五千支申請出口之輸出許可證）：該等輸出許可證係由上訴人申請、產品為
    HOT  SEALING（封口機）、數量為二萬五千支、製造廠商名稱為緯和有限公司（
    即被上訴人），此可證明被上訴人確有將部分貨品交付與上訴人申請出口，倘本
    件買賣非存在於兩造間，則被上訴人何以交貨予上訴人；(六)原證十七（上訴人將
    被上訴人已將付之二萬五千支託付空運之裝運憑單）：該等裝運憑單之託運人為
    SING STAR INDUSTRIAL CO., LTD.（即上訴人）、受貨人為FARBERWARE  INC.（
    即法國威爾公司）、數量為二萬五千支，此亦可證明被上訴人確有將部分貨品交
    付予上訴人裝運出口；(七)按買賣契約之實質要素不外乎標的誤之交付及價金之支
    付，上訴人所提上開證物既已顯示本件買賣中部分貨品係由被上訴人直接交付予
    上訴人，且該部分價金、模具費用及本件買賣三成預付價款均係由上訴人支付與
    被上訴人，被上訴人致上訴人之信函中甚且要求上訴人應確定交貨期及包裝方式
    ，是依常理及經驗常情判斷，已足證明兩造間存在本件買賣契約甚明。
三、上訴人向被上訴人買受系爭十萬支封口機，係為因應法伯威爾公司對上訴人之採
    購，故法伯威爾公司係向上訴人、而非向澳商熱線公司採購十萬支封口機，至為
    灼然，有下列事證為憑：
  (一)原證五：乃法伯威爾公司於八十一年三月十日通知上訴人（而非通知澳商熱線公
    司）修改原訂單內容之文件（由其上記載可知原訂單日期為八十一年二月十三日
    ，原訂單號碼為11764），足見原訂單係直接下予上訴人而非澳商熱線公司，否
    則修改原訂單內容之通知（即交易內容之變更）何以直接發予上訴人而非澳商熱
    線公司。
  (二)原證十、十一、十二：法伯威爾公司申請開立十萬支封口機之信用狀予上訴人之
    文件，其受益人（即法伯威爾公司之付款對象）為上訴人，而非澳商熱線公司。
  (三)原證十六、十七：上訴人將被上訴人已製造完成並交付之二萬五千支封口機交運
    輸出與法伯威爾公司之輸出許可證（參原證十六，申請人為上訴人，而非澳商熱
    線公司）及裝運憑證（參原證十七，託運人為上訴人，而非熱線公司），由此足
    證交貨予法伯威爾公司者為上訴人，而非澳商熱線公司。
  (四)原證十八：上訴人就法伯威爾公司已支付二萬五千支貨款而開立予法伯威爾公司
    之統一發票，足證出售封口機予公司之出賣人為上訴人，而非澳商熱線公司。
  (五)以上事證在在足證法伯威爾公司之採購對象係上訴人，而非澳商熱線公司，進而
    足證上訴人向被上訴人買受系爭十萬支封口機，係為因應法伯威爾公司對上訴人
    之採購，是本件兩造間十萬支封口機之買賣事實，絕非虛捏。迺更二審判決閒置
    上述證據不論，而誤認法伯威爾公司之採購對象係澳商熱線公司，而非上訴人公
    司，顯有認定事實不憑證據之違法。
四、末按民法第一百零一條規定因條件成就而受不利益之當事人，如以不正當行為阻
    其條件之成就者，視為條件已成就。本件上訴人向被上訴人買受系爭封口機係為
    因應法伯威爾公司對上訴人之採購，已如前述。而兩造對於產製法伯威爾公司所
    需封口機之模具，有所明定，即約定開模費用五十一萬五千元由上訴人暫付（上
    訴人業已依約付清），且該暫付款應「於出貨數達三十萬組（客戶為美國法伯威
    爾公司），全額退回」（參原證六第一、二段所載），亦即約定以出貨數量達到
    三十萬支為被上訴人應返還開模費用予上訴人之條件。迺被上訴人故意對上訴人
    不為給付，致上訴人根本無貨可再出予法伯威爾公司，導致出貨數量達不到本件
    訂單所定十萬支，遑論達到三十萬支。綜上足見被上訴人係以不為給付之債務不
    履行為手段，斷絕上訴人對法伯威爾公司之出貨，自屬被上訴人以不正當行為阻
    止出貨數量達到三十萬支此一條件之成就，揆諸首揭法條規定，自應視為出貨數
    量達到三十萬支之條件業已成就，是被上訴人自應依兩造原證六之約定，將開模
    費用五十一萬五千元返還予上訴人，至為明瞭。
五、至於被上訴人八十一年一月二十八日與澳商熱線公司所簽訂之書面獨家經銷合約
    ，事實上根本未曾履行：
  (一)因兩造間八十年底即就封口機產品開始長期性之買賣關係（參原證一），且交易
    順暢。而被上訴人雖曾與澳商熱線公司於八十一年一月二十八日簽訂書面獨家經
    銷合約，然因澳商熱線公司於澳洲始終未能完成公司法人之設立程序及登記（上
    更二證一，此乃委託澳洲律師經電腦搜尋以HOT-LINE為名之公司設立登記資料）
    ，加以被上訴人基於其自身商業利益及業務需要上之考量，被上訴人乃寧捨上開
    業已簽訂但有履行障礙之書面合約，而仍決定循舊有模式及習慣繼續與上訴人直
    接進行交易，上訴人何來拒絕之理由，蓋雖謂「賠錢生意沒人做」，然因上訴人
    深知上開書面合約確有其窒礙難行之處，且澳商熱線公司始終無法完成設立程序
    及登記，故被上訴人依舊有之模式及習慣繼續與上訴人直接交易，係繼續謀利之
    生意，而非賠錢之生意，兩造對此心知肚明，故上訴人實無由拒絕，被上訴人臨
    訟否認，顯為卸責而已，要無可採。
  (二)再澳商熱線公司既未設立而不存在，則未設立而不存在之公司如何履行上開合約
    ？何人下訂單予被上訴人？伊出口交貨予何人？何人支付貨款予伊？又若被上訴
    人係為履行上開書面合約而出貨，則其何以未能提出訂單或任何與澳商熱線公司
    直接聯繫或履約之文件以資證明？
  (三)綜上所述，被上訴人雖與澳商熱線公司有八十一年一月二十八日書面合約之簽訂
    ，然事實上確存在諸多窒礙因素致使被上訴人寧捨此書面合約，而與上訴人繼續
    舊有之直接交易模式。
  (四)迺更二審判決竟未綜合審酌卷內諸多事證，亦未憑任何證據、理由，即逕自認定
    被上訴人因與澳商熱線公司已簽訂書面合約，故無可再與上訴人另訂買賣契約，
    該等認定顯與事實不符、不憑證據，自屬違法。
六、對被上訴人之答辯，反駁如後：
  (一)被上訴人所提出八十一年四月二十一日訂貨單上四萬支封口機，實係針對兩造間
    本件十萬支封口機買賣之部分出貨通知，並非獨立於本件買賣之外之他筆買賣：
  1.查該八十一年四月二十一日訂貨單，實乃本件十萬支封口機買賣之部分出貨通知
    ，並非獨立於本件十萬支封口機買賣以外之他筆交易，此由法伯威爾公司八十一
    年四月二十日傳真與上訴人之信函中（參更二審卷內上更二證二）催告要求如下
    即明：「1.第一批FARBERSEALS 100000件之訂單：（Ａ）昨天我們所收到之蓋子
    上的紅色色澤太深。請使用首批生產樣本同樣之紅色。（Ｂ）本傳真文件可進行
    以下之製造：(1)40000件FARBERSEALS，應裝箱至蚌殼形狀盒子內，然後包裝在一
    個白色紙箱中，其中25000件空運，15000件海運至FARBERWARE。FARBERWARE將安
    排運輸事宜並修改信用狀。請通知Mr.TOM  DELESSIO可預計裝船之日期，俾KCBC
    可檢驗這40000件之FARBERSEALS。(2)60000件FARBERSEALS應於（西元）一九九二
    年五月二十九日以前製造及裝運如下˙˙˙」由此可知被上訴人所提出八十一年
    四月二十一日訂貨單，實乃本件十萬支封口機買賣之部分出貨通知，蓋上訴人接
    獲法伯威爾公司上述傳真信函之指示及要求後，立即發出八十一年四月二十一日
    訂貨單之文件傳真通知被上訴人本件十萬支封口機買賣中四萬支封口機之出貨事
    宜，此由八十一年四月二十一日訂貨單文件上所載出貨之包裝方式、二萬五千支
    空運、一萬五千支海運等事項，均與前揭上更二證二法伯威爾公司之傳真信函第
    1.（Ｂ）段所載內容（即包裝方式、出貨數量及運送方法等）完全相符，即明八
    十一年四月二十一日訂貨單實為出貨之通知，亦即為因應上更二證二八十一年四
    月二十一日法伯威爾公司之傳真信函而來。由此可證，被上訴人所提出八十一年
    四月二十一日訂貨單實為出貨之通知，即本件十萬支封口機買賣之部分（即四萬
    支）之出貨通知，至為灼然。
  2.再者由上揭上更二證二法伯威爾公司致上訴人之傳真信函內容，益證法伯威爾公
    司確實係向上訴人採購本件十萬支封口機，而非向熱線公司採購，進而可證向被
    上訴人購買本件十萬支封口機者，乃上訴人，而非熱線公司。
  3.而被上訴人所提出八十一年四月二十一日訂貨單之文書，實屬出貨通知之性質，
    上訴人當時僅因一時之便捷，而使用訂貨單此一固定格式之文書為之，然由其內
    容及其上發單人欄及受文者欄兩者均未加蓋公司大小章，以及本狀前段所舉證之
    事項，即明實乃一般出貨之通知，而非真正之訂貨單，蓋正式訂貨單應有契約雙
    方當事人之蓋印確認，始算完成訂貨交易，然八十一年四月二十一日訂貨單上並
    無任何蓋印，即明其僅供作出貨通知之用而已。至於上訴人之出貨通知，根據往
    例，並無一定格式文書之使用，而係或用公司信籤、白紙，甚或使用已經印好格
    式之訂貨單便宜行事，甚僅以電話通知，故並無非用書面通知或非使用固定格式
    之文書通知不可之慣例及約定，此亦為一般商業貿易往來中出貨通知之常態，是
    被上訴人以上訴人於本件未有正式出貨通知為由，即欲主張兩造間本件十萬支封
    口機之買賣不存在，實有悖一般交易常情及兩造向來之交易習慣，要無可採。
七、被上訴人另以訴外人法伯威爾公司所開立信用狀之一再修改，辯稱此乃法伯威爾
    公司主動更改訂購數量云云，惟查：
  (一)本件上訴人起訴主張之事實乃被上訴人一再遲延給付貨物，致法伯威爾公司不得
    已一再更改信用狀之船期（參第一審原證十一，船期已更改順延至八十一年四月
    三十日止），嗣經法伯威爾公司一再向上訴人催促，上訴人轉而向被上訴人催趕
    出貨，被上訴人仍僅能交出其中二萬五千支，法伯威爾公司不得已，只得二次修
    改信用狀，以變更數量，故上訴人就該七萬五千支自得主張被上訴人有不為給付
    之債務不履行損害賠償責任。
  (二)法伯威爾公司信用狀之一再修改，乃因被上訴人一再遲誤原定出貨期限及數量所
    致，已如前述，且商業貿易上使用信用狀，乃屬付款方式之一種，故倘出貨數量
    未達原定數量，自需縮減信用狀上之數量及付款金額；否則買受人（即信用狀申
    請人）豈非有溢付貨款之不利益。是被上訴人隱匿本件信用狀修改之實際原因，
    徒以信用狀之修改斷言係法伯威爾公司自行減低購買意願云云，顯不可採。
  (三)尤有甚者，訴外人法伯威爾公司更改信用狀之原因，既如前述，且此變更乃屬本
    件買賣契約當事人（即兩造）以外之第三人行為，故不足以影響兩造間本件買賣
    義務關係，亦即兩造間既未有減縮出貨數量之合意，則兩造間本件買賣原定之出
    貨數量即不受影響，故被上訴人仍應受本件買賣契約原定數量之拘束。被上訴人
    單執第三人修改信用狀之行為，即主張上訴人已同意縮減數量云云，自無可採。
八、被上訴人所提八十一年四月一日通知書，亦不足證明本件買賣契約存在於被上訴
    人與熱線公司之間：
  (一)按最高法院發回意旨係認定原證十五信函（即八十一年二月十一日信函）中所載
    貴公司應指上訴人公司（詳最高法院判決書第四頁第十行起）。迺被上訴人答辯
    一狀中執八十一年四月一四通知書辯稱其中貴公司係指熱線公司，此顯係牛頭不
    對馬嘴、張冠李戴之辯詞，要無可採。
  (二)況依被上訴人所辯，其與熱線公司簽訂獨家經銷合約後自八十一年二月至八十一
    年四月一日，熱線公司均未曾有交貨之指示，被上訴人因此於八十一年四月一日
    通知「終止」「獨家經銷合約」云云，是以被上訴人從未交貨予熱線公司之事實
    ，要毋庸疑，足見八十一年四月一日通知書第一段首揭「貴公司出貨明細」，全
    係上訴人本身對被上訴人原下訂單之實際出貨情形，蓋被上訴人既從未出貨予熱
    線公司，故其對熱線公司不會有出貨明細至明；而第二段所謂「貴公司於簽約前
    之訂單為27760PCS」，亦指上訴人本身對被上訴人舊有訂單之未出貨數量，蓋該
    數量同原證十五之信函首句所示數量，且被上訴人於簽訂書面獨家經銷合約前並
    無與熱線公司有任何訂單交易；第三段所謂「簽約後貴公司所下之訂單有二張Ａ
　　.12320PCS （2/2092）截至目前仍未出貨，Ｂ.100000PCS（美國）截至目前仍未
　　出貨」，全係上訴人本身直接對被上訴人之下單，其中十萬支之訂單（輸往美國
　　）即係本件買賣。由上可知，該八十一年四月一日通知書內所稱「貴公司」即指
　　上訴人甚明，被上訴人指稱其內所指貴公司係熱線公司云云，顯屬無稽。
  (三)實則，該八十一年四月一日通知書乃被上訴人單方所為，其內容實乃被上訴人之
    片面曲解，且混淆實際交易關係，被上訴人根本係誤將其與上訴人間原有長期之
    交易關係與其與熱線公司簽定之書面獨家經銷合約關係混為一談，始有此離譜至
    極之通知書。是此通知書之內容根本僅係出自被上訴人片面曲解之文書，並無任
    何證明力可言。
  (四)又被上訴人既辯稱因熱線公司完全無出貨之指示，故其八十一年四月一日通知書
    旨在終止八十一年一月二十八日其與熱線公司之書面獨家經銷合約，則益證被上
    訴人於八十年五月底陸續交付之二萬五千支封口機（即本件十萬支封口機買賣契
    約之部分履行）與熱線公司無關，進而得證本件十萬支封口機之買賣關係實存在
    於兩造之間，而與熱線公司或上開書面獨家經銷合約完全無涉。
九、被上訴人又執原證二、三、四及書面獨家經銷合約第十六條之規定，辯稱足證法
    伯威爾公司訂購封口機之對象係熱線公司，非上訴人云云。惟查：
  (一)原證二乃法伯威爾公司於合作初始，透過與友人亞瑟˙皮爾特（即ARTHUR PEART
    ）之溝通聯繫，表明其欲向上訴人採購封口機之半年度計劃，法伯威爾公司且熱
    衷於成為上訴人於美加地區之獨家經銷商，故其於原證二之信函末特表明「
    Finally, we will require「Sing  Star Industrial  Co., Ltd.」to concent
    to and affirm the formal distribution agreement.中譯文：最後，我們請求
    鑫晨企業有限公司（即上訴人而非熱線公司）同意並確認簽署」正式之經銷合約
    書。」對於法伯威爾公司致力於成為美加地區獨家經銷商之表態，上訴人與亞瑟
    ˙皮爾特為表示認同與配合，並展現長期合作之誠意，遂共同簽署於原證二信函
    之末頁，作為初步合作之意向書。是由原證二，適足認定美商法伯威爾公司採封
    口機之對象係上訴人，非熱線公司。
  (二)原證三乃亞瑟˙皮爾特代表上訴人共同回覆法伯威爾公司之信函（參信函第二句
    「Both    Charles（即上訴人法定代理人汪國壽之英文名字）and     Ireturn
    herewith your letter˙˙˙」即明），該信函且明白要求法伯威爾公司應將其
    二月份訂單之信用狀直接開立予上訴人（即將貨款直接支付予上訴人），而非熱
    線公司。
  (三)原證四乃法伯威爾公司透過亞瑟˙皮爾特向上訴人確認產品修改之內容及交易條
    件，並要求簽署正式之書面經銷合約。是以被上訴人何以認為上開原證二、三、
    四足證法伯威爾公司採購封口機之對象為熱線公司而非上訴人？實令人不解。
  (四)再者八十一年一月二十八日書面獨家經銷合約第十六條係規定汪國壽僅為「連帶
    保證人」兼「處理關於本產品於台灣地區之銷售事宜」者（亦即本合約產品於台
    灣地區銷售之管理人），並非規定汪國壽即為熱線公司於本合約全部事務之全權
    代理人、履約代理人或合約執行人。故汪國壽於上開八十一年一月二十八日合約
    中，除非有合約產品係於台灣地區銷售之情形，否則其並無代理熱線公司處理之
    權限；然查本件十萬支封口機並非於台灣地區銷售之情形，而係經銷至美商法伯
    威爾公司之情形，故汪國壽於本件並無代理熱線公司之權限，是其所為均係單純
    本於上訴人法定代理人之身分為上訴人公司而為。且查本件並無其他任何證據資
    料有隻字片語論及熱線公司授與上訴人或汪國壽代理權，是被上訴人辯稱本件汪
    國壽之所有行為包括原證五、八、九、六、十五等內容，均係汪國壽基於全權代
    理熱線公司而為，即屬空口無稽、指鹿為馬之詞，萬無可採。
十、末查上訴人向被上訴人採購本件十萬支封口機之預期利益，即為法伯威爾公司向
    上訴人採購十萬支封口機之利潤，且上訴人即因已先確定取得法伯威爾公司十萬
    支封口機之採購訂單，始向被上訴人採購本件十萬支封口機，此乃上訴人「依已
    定之計劃可得預期之利益」（參民法第二百一十六條第二項），並有九十年十二
    月十七日準備書狀列明相關事證足以證明，其中原證五倒數第二頁、原證十第三
    頁、原證十一第二頁均載明封口機數量為十萬支，是被上訴人對此之辯駁，顯無
    可採。
乙、被上訴人方面：
壹、聲明：
一、上訴駁回。
二、歷審訴訟費用由被上訴人負擔。
三、如受不利判決願供擔保請准免為假執行。
貳、陳述：除與原判決及更審前判決記載相同者，茲引用之外，補稱：
一、按最高法院發回意旨依據上訴人於第一審所附原證十三、十六、十七、十八號而
    認「似可證明該兩萬五千支封口機係上訴人於八十一年五月二十一日、二十九日
    向被上訴人買受後，經上訴人申請輸出許可，運交買受人法伯威爾公司。」惟查
    該等證據均無法證明兩造間就十萬支封口機有簽訂買賣契約：
  (一)原證十三號五月二十一日及五月二十九日兩張發票之備註欄中均詳細載明係履行
    訂單號碼AMFA01之出貨，該訂單係上訴人另於八十一年四月二十一日開立以鑫晨
    公司具名抬頭之訂貨單，向被上訴人訂貨四萬支封口機（按八十一年四月一日被
    上訴人與熱線公司終止獨家經銷合約後，被上訴人已可接受上訴人自行訂貨），
    訂單資料號碼為AMFA01，其中載明25000PCS  BY AIR，出貨時間為五月二十日。
    換言之，對照該訂購單及發票可知，上訴人所提之發票以及五月底之出貨與本件
    系爭十萬支封口機並不相關，故被上訴人於八十一年五月出貨之二萬五千支係屬
    四萬支封口機買賣之一部份，絕非為履行上訴人主張之十萬支封口機買賣。
  (二)原證十六即輸出許可證副本、原證十七號即裝運憑單、原證十八即上訴人出具予
    法伯威爾公司之統一發票，均係為履行前述編號AMFA01訂單之相關資料，與系爭
    十萬支封口機買賣毫無關聯，亦不見任何關於兩造間有十萬支封口機買賣存在之
    往來必須相關記載。可證上訴人任意執其他四萬支買賣中二萬五千支買賣之相關
    證據，係企圖混淆視聽，並誤導十萬支封口機買賣存在之假象。
  (三)再依據原證十即信用狀原始版本、原證十一即八十一年三月二十八日第一次修改
    之信用狀（AMENDMENT NO.  001）、原證十二即八十一年五月十四日第二次修改
    信用狀（AMENDMENT NO.  002）可知，信用狀曾數次修改，上訴人所謂系爭十萬
    支封口機之買賣已因法伯威爾公司或市場需求等因素無法出貨而不存在，而信用
    狀修改至第002號時已減為六萬六千二百五十美元，依上訴人自承每支封口機單
    價為二點六五美元，因此即二萬五千支封口機（66250/2.65=25000）。若系爭十
    萬支封口機買賣果如上訴人所言自始存在，則該信用狀記載應為十萬支封口機，
    金額為二十六萬五千美元，法伯威爾公司斷無可能將出貨量減少為二萬五千支，
    且將金額降為六萬六千二百五十美元之理，由此可知，最終美商法伯威爾公司只
    要二萬五千支封口機之出貨量，被上訴人亦已依約出貨履行，何來違約可言。
  (四)國際貿易實務上絕無所謂口頭契約約定及支票交付即代表買賣契約成立之理。一
    般皆需買方下訂單明確指示商品規格、數量、金額並給付訂金後，賣方始備料生
    產，嗣買方提出出貨通知及裝船通知指示交貨地點、包裝方式等交貨細節約定清
    楚後方可出貨。而上訴人至今未提出證明買賣契約，為最簡單直接之證據，僅提
    出上訴人之法定代理人汪國壽因為代理熱線公司在台銷售事宜而出現之相關文件
    及其他買賣契約相關資料以混淆視聽，企圖捏造十萬支封口機買賣契約係存在於
    兩造間。實則系爭十萬支封口機買賣契約之當事人為熱線公司及被上訴人，且因
    熱線公司自始未為出貨通知，違反經銷契約而作罷，上訴人並非系爭十萬支封口
    機買賣契約之當事人，本無權主張債務不履行之損害賠償，況被上訴人自始無違
    約情事存在。
二、次按最高法院發回意旨依據原證十五片面推論「˙˙˙該函所謂之貴公司似非指
    熱線公司，而係指上訴人而言。˙˙˙」「且上開信函似可認被上訴人確已接受
    上訴人本件十萬支封口機之訂購，否則當無在回函中表明請上訴人告知交貨期、
    包裝方式之理」然整體觀察本件相關證據可知，該函中所謂之貴公司實係指熱線
    公司：
  (一)依據被上訴人及熱線公司之經銷合約可知，上訴人之法定代理人汪國壽為熱線公
    司在台之代理人，故被上訴人就其與熱線公司間關於經銷契約之事項，自得向上
    訴人之法定代理人汪國壽為之，並不得因此就認為汪國壽或上訴人為系爭封口機
    買賣之當事人。
  (二)再輔以被上訴人於八十一年四月一日之終止契約通知書以觀，鈞院亦可得知被上
    訴人係從八十一年二月等待至八十一年四月一日，均尚未得到熱線公司依據經銷
    合約履行二月份十萬甚至三月份二十萬支封口機之明確交貨日期，及包裝方式之
    指示等交貨要件，故先發函催告請熱線公司履行，不獲回應後，方於八十一年四
    月一日發函通知熱線公司，終止該獨家經銷合約。查被上訴人於八十一年四月一
    日之終止契約通知書首列熱線公司及其法定代理人亞瑟皮爾特，且於函中一再表
    明「簽約前之訂單併入計算總出貨數僅為˙˙˙，如將簽約前訂單扣除，總出貨
    數量˙˙˙，另貴公司於民國八十一年二月一契約規定預付該月應出貨數之三成
    貨款˙˙˙貴公司均未表示任何維護契約履行之應有行動˙˙˙為維護本公司權
    益計，謹通知貴公司違反貴我前於八十一年一月二十八日所訂獨家經銷合約，未
    履行該契約所約定每月最低出貨限額˙˙˙，終止貴我雙方之契約合作關係，特
    此通知˙˙˙」，由其內容可知，關於被上訴人與熱線公司間獨家經銷合約履行
    之問題，該催告函所謂之貴公司係指熱線公司而言，根本與上訴人公司無涉。雖
    然於該函之受文者項下，亦列有上訴人及汪國壽，惟此乃因為上訴人之法定代理
    人汪國壽於該經銷契約中為熱線公司之履約連帶保證人，因此被上訴人乃將終止
    與熱線公司之合約情事一併通知汪國壽，並非認定上訴人鑫晨公司為系爭契約當
    事人；且再根據獨家經銷合約第十六條之規定，開宗明義即表示「鑫晨企業有限
    公司總經理汪國壽先生同意˙˙˙」因此可見，兩造習慣上稱呼汪國壽前均會加
    其公司之名稱及頭銜「鑫晨企業有限公司」「總經理」以示尊重，是故被上訴人
    八十一年四月一日發函與熱線公司通知其終止獨家經銷合約時，雖一併通知鑫晨
    企業有限公司汪國壽先生，惟根本不足以明證兩造之間有系爭十萬支封口機買賣
    契約之存在。
三、最高法院發回意旨依據原證六、七推論「則上訴人主張兩造間確有本件十萬支封
    口機之買賣被上訴人於八十一年五月底交付二萬五千支，並非全然無據。」惟查
    該等證據雖係被上訴人出具與上訴人，實不足證明系爭十萬支買賣契約關係存在
    於兩造間：
  (一)原證六即被上訴人書予上訴人之收受模具費用證明書，僅能說明被上訴人有收到
    封口機模具之暫付款，並未能證明兩造間訂有系爭買賣契約，且事實上，此等預
    墊開模費以及相關貨款之支付或預付（即上訴人所提原證七之部分），亦均係上
    訴人之法定代理人汪國壽基於其為熱線公司之代理人，為該公司處理在台與被上
    訴人來往之行為而已，並不得因此就認為汪國壽或上訴人為系爭封口機買賣之當
    事人。
  (二)按支票乃無因證券，支票之交付收受並不能做為其原因關係存在之證明，是以上
    訴人所提原證七之支票亦無法證明兩造間有系爭之買賣契約關係。
四、又最高法院發回意旨依據原證五、十八認為「足證法伯威爾公司係向上訴人訂購
    。則原審謂法伯威爾公司訂購封口機之對象係熱線公司，非上訴人，亦有認定事
    實核與卷內資料不符之違法」，惟綜觀原證二、三、四及被上訴人與熱線公司之
    經銷合約可知，法伯威爾公司訂購封口機對象係熱線公司，單就原證五、十八，
    實無法證明上訴人與法伯威爾公司間有成立買賣契約或經銷合約之事實，尤其不
    足證明兩造間有系爭十萬支買賣契約存在。
  (一)查原證二為八十一年一月二十三日法伯威爾公司總經理麥克克勞禮（MIKE
　　CROWLEY)之信函，原證三為八十一年一月二十七日熱線公司回覆法伯威爾公司之
　　信函，原證四為八十一年二月十二日法伯威爾公司發函予熱線公司，均為法伯威
　　爾公司與熱線公司洽談買賣之往來信函，僅能證明法伯威爾公司訂購封口機之對
　　象係熱線公司，並非上訴人，且該等信函內容中雖曾提及上訴人公司，且於原證
　　三熱線公司並指示將信用狀直接開與上訴人公司，但依據八十一年一月二十八日
　　熱線公司與被上訴人所簽訂並經律師見證之中英文獨家經銷合約、以及該合約第
    十六條約定上訴人公司負責人汪國壽為契約連帶保證人及全權代理人即可知，係
　　熱線公司與法伯威爾公司間成立買賣合約，並另指示法伯威爾公司將信用狀開與
    上訴人後，又旋即與被上訴人訂立該經銷合約。是以由此更足以證明，事實上法
    伯威爾公司係向熱線公司採購封口機，而由熱線公司再進而依據經銷合約向被上
    訴人購買。
  (二)且原證五為法伯威爾公司發函通知改變出貨方式及日期，該函之所以提及上訴人
    ，實係因汪國壽為熱線公司代理人之故，且該函之內容並非就貨物訂購為說明，
    無從據此觀查或推論出法伯威爾公司係向上訴人訂購。
  (三)又原證十八之統一發票，一來與系爭十萬支封口機之買賣毫無關係，且發票常因
    避稅或其他原因取得，根本不能做為買賣契約存在之證據。
五、末最高法院發回意旨認為「本件上訴人起訴主張其依約已暫付開模費用五十一萬
    五千元，˙˙˙被上訴人亦應將開模費用返還之事實，並提出原證六被上訴人出
    具之證明書為證。原審就此未予以審究，即為上訴人敗訴之判決，不無違誤。」
    惟查原審判決理由二中第三點及理由中已調查並說明「原證六之證明書上具名人
    係被上訴人及汪國壽，故僅係在證明被上訴人有收到汪國壽交付之以上訴人名義
    簽開之支票，尚不足據為證明兩造間有買賣關係存在，否則該項證明書具名人應
    係上訴人及被上訴人才是。」「綜上所述，上訴人既不能證明兩造間有於八十一
    年二月間就系爭十萬支封口機簽訂買賣契約則其本於買賣契約，主張被上訴人未
    履行契約，請求被上訴人給付二百五十七萬一千五百元並加附法定遲延利息，即
    屬無據，不應准許。」並無最高法院所指未予審究之違誤情事，最高法院顯未遍
    觀全卷而有遺誤。
六、再就上訴人之準備書狀答辯：
  (一)上訴人已自承其原證一之統一發票二十二紙與本案毫無關聯；而原證十三之統一
    發票二紙，亦非系爭十萬支封口機買賣之相關證據：
  1.依據上訴人自承「˙˙˙故其備註欄內所附記之訂單號碼均為「AMFA01」˙˙˙
    」，查該編號「AMFA01」之訂單係上訴人另於八十一年四月二十一日開立以鑫晨
    公司具名抬頭之訂貨單，總數四萬支封口機，其中載明25000PCS  BY AIR，出貨
    時間為五月二十日。觀察該訂購單之內容可知，原證十三之統一發票二紙及五月
    底出貨二萬五千支封口機之相關證據資料（原證十六輸出許可證副本、原證十七
    裝運憑單、原證十八上訴人出具與法伯威爾之統一發票），與本件系爭上訴人起
    訴主張之十萬支封口機亦毫無關聯，而係其他四萬支封口機買賣之一部份，絕非
    為履行上訴人主張之十萬支封口機買賣。
  2.而上訴人於歷審均一再強調系爭十萬支封口機買賣為口頭契約，並無任何書面訂
    單，則上訴人如今又以「AMFA01」訂單為系爭十萬支封口機之買賣訂單，其主張
    前後矛盾，顯與事實不符，不值一駁。
  3.且熱線公司之在台全權代理人汪國壽個人並未領有統一發票，固其以所負責之上
    訴人公司領有之統一發票之統一編號開立統一發票亦極合乎情理，更遑論統一發
    票之開立根本無法證明契約之存在，故上訴人提出之原證十三統一發票二紙，實
    不可採。
  (二)買賣契約之成立要件，不外乎當事人、標的、意思表示、契約合意。而上訴人欲
    證明其主張之十萬支封口機買賣契約成立，則應就買賣契約之成立要件提出舉證
    ，然上訴人並未就該等契約成立要件提出舉證，根本無法證明系爭買賣契約存在
    ：
  1.上訴人所言「按買賣契約之實質要素不外乎標的物之交付及價金之支付˙˙˙」
    。惟標的物之交付及價金之支付僅為買賣契約成立後，個別債務之履行，而債之
    履行可由債務人之代理人或履行輔助人為之。查八十一年一月二十八日熱線公司
    與被上訴人簽訂之獨家經銷合約第十六條約定可知，上訴人公司之負責人汪國壽
    即為熱線公司之契約連帶保證人及全權代理人，故其利用上訴人公司之資源代理
    熱線公司與被上訴人進行交涉並代為履行行為，亦屬常情，並不能因此證明系爭
    十萬支封口機賣賣契約係存在於兩造之間。
  2.故上訴人提出開模費暫付款支付之證明，僅能證明汪國壽利用上訴人公司資源代
    理熱線公司支付開模費暫付款之事實，無法證明系爭十萬支封口機買賣契約成立
    兩造間：其一，綜觀熱線公司與被上訴人之獨家經銷合約可知，因合約中約定於
    八十一年二月及三月間，熱線公司最低訂貨數量應達三十萬支封口機，因此方有
    開模費暫付款於出貨達三十萬支封口機時返還與熱線公司之約定，故事實上，開
    模費暫付款為汪國壽代理熱線公司支付予被上訴人，與上訴人無關；其二依據原
    證六之記載，該開模費暫付款支付之證明書上署名者為被上訴人及其經理人及汪
    國壽個人，更可證明汪國壽係以個人身分代理熱線公司支付開模費暫付款；其三
    ，上訴人開立之支票僅為汪國壽利用以代理熱線公司支付開模費暫付款支付工具
    ，且基於票據之無因性，並不得依此證明該開模費暫付款之支付者即為上訴人，
    事實上該開模費亦係熱線公司依據獨家經銷合約所支付。
  3.再者從原證七可知，若系爭十萬支封口機買賣果存於兩造間，則為何上訴人不自
    行簽發支票，何需由其關係企業九源貿易行為發票人。可知，事實上汪國壽習慣
    於利用其所負責公司之資源為熱線公司處理代理事務，正可說明何以往來文件中
    會出現上訴人公司名稱。
  4.原證十五之信函均為汪國壽代理熱線公司與被上訴人進行交涉事宜，此項代理權
    之授予已於熱線公司與被上訴人之獨家經銷合約中，經熱線公司及汪國壽簽名同
    意，且法律及貿易實務上均不要求代理人需於每次為代理時均明示代理意旨，故
    該信函中縱未出現代理等相關字樣，亦不能否認代理之事實；其次汪國壽既為熱
    線公司與被上訴人之獨家經銷合約之連帶保證人，應明知在獨家經銷合約有效期
    間內，被上訴人不得與其他第三人訂定買賣契約，豈有任由自己所負責之公司再
    與被上訴人訂定買賣契約之理。
  5.原證十三之統一發票二紙、原證十六輸出許可證副本、原證十七裝運憑單均為另
    外一筆四萬支封口機買賣之出貨紀錄，已於第一點詳述。故上訴人任意移植其他
    買賣契約之相關資料，企圖混淆視聽，虛構系爭十萬支封口機買賣存在於兩造間
    之假象。
  (三)法伯威爾公司係向熱線公司訂立買賣契約，並非上訴人：
  1.原證五實為美商法伯威爾公司通知熱線公司在台之全權代理人汪國壽修改被上訴
    人依獨家經銷合約需出貨與熱線公司貨物內容之文件，之所以直接發予上訴人，
    其原因係上訴人之負責人汪國壽為熱線公司之全權代理人；且其於臺灣並未設立
    公司，故為方便在台灣完成交易計，其始要求法伯威爾公司與汪國壽聯繫，而汪
    國壽係上訴人之負責人，故汪國壽直接利用上訴人資源進行聯繫。故法伯威爾公
    司之訂單事實上係下予熱線公司，此即證明上訴人為何自始至終無法提出法伯威
    爾公司所下訂單之相關證據。
  2.原證十、十一、十二並無法證明系爭十萬支封口機買賣存在兩造間：一係因信用
    狀無法證明買賣契約存在於何人；二係系爭信用狀記載押匯所需單據包括法伯威
    爾公司及熱線公司及其負責人親自簽名之銷售契約書，由此即可知出售封口機予
    法伯威爾公司之出賣人為熱線公司，非為上訴人；三係配合觀察原證三熱線公司
    回覆法伯威爾公司之信函，指示法伯威爾公司將信用狀直接開給上訴人公司，若
    買賣契約並非存於法伯威爾及熱線公司間，為何係由熱線公司指示法伯威爾公司
    信用狀之開立方式及對象，是故既係熱線公司出售封口機予法伯威爾公司，輔以
    當時熱線公司為被上訴人獨家代理經銷商，則縱有十萬支封口機買賣，亦係被上
    訴人與熱線公司依獨家經銷合約而來，與上訴人完全無涉。
  3.原證十六、十七、十八均為其他四萬支封口機買賣的相關資料，與本件毫無關聯，
    不再贅述。
  (四)上訴人主張「被上訴人係以不為給付之債務不履行為手段，斷絕上訴人對法伯威
    爾公司之出貨，自屬被上訴人以不正當行為阻止出貨數量達到三十萬支此一條件
    之成就˙˙˙」，並請求被上訴人應返還開模費用，實無理由：
  1.依據熱線公司與被上訴人簽訂之獨家經銷合約，於八十一年二月及三月份，熱線
    公司需向被上訴人採購總計三十萬支之封口機，因此被上訴人與熱線公司方有出
    貨數量達到三十萬支應返還開模費用之約定，然熱線公司繼前開十萬支封口機之
    部分卻一直未明確通知被上訴人出貨日期，被上訴人迫於無奈於八十一年四月一
    日發函通知熱線公司及其連帶保證人汪國壽主張終止與熱線公司之經銷合約。是
    以系爭十萬支封口機之買賣，即因買受人熱線公司違約而無法履行，被上訴人雖
    遭嚴重損失，然為惜商誼，僅沒收熱線公司已付之費用。
  2.次查原證六之開模費暫付證明書中署名者為被上訴人公司及其公司經理人方恒綱
    及汪國壽（代理熱線公司），並未見上訴人公司名稱，可知系爭十萬支封口機買
    賣契約之相對人為熱線公司，故上訴人無請求熱線公司所應支付之開模費之權利
    。
  3.且該等條件之無法達成，實因熱線公司無法履行獨家經銷合約中所要求之出貨量
    ，業經被上訴人於八十一年四月一日發函終止該獨家經銷合約，被上訴人又何來
    以不正當之手段阻止條件之成就可言。
  4.故上訴人僅空言主張條件利益之保護，並未提出任何證明被上訴人以不正當之手
    段阻止條件之成就之證據（例如通知出貨之訂單、催告出貨信函、及其所指不正
    手段之相關證據等），故上訴人之主張實不可採，再者此條件縱使存在，亦與上
    訴人無涉。
  (五)被上訴人與熱線公司於八十一年一月二十八日簽訂獨家經銷合約，由上訴人公司
    之負責人汪國壽擔任該合約之連帶保證人，此一事實為上訴人所承認。而上訴人
    表示「上訴人深知上開書面合約確有窒礙難行之處˙˙˙」，則上訴人公司之負
    責人汪國壽亦應深知上開書面合約確有窒礙難行之處，竟仍擔任該合約之連帶保
    證人，以致被上訴人因熱線公司無法履行獨家經銷合約而終止該合約並遭受嚴重
    損失。今上訴人反以熱線公司無法履行獨家經銷合約為由，企圖證明系爭十萬支
    封口機買賣契約存在於兩造間，實為邏輯上推理之謬誤，且與事實完全相悖。
    理　　由
一、本件上訴人起訴主張：上訴人因美商法伯威爾公司（Farber ware Inc.，以下簡
    稱法伯威爾公司）向上訴人（英文名稱為：Sing Star Industrial Co., Ltd.）
    訂購十萬支封口機，上訴人為給付該批封口機予法伯威爾公司，於八十一年二月
    間向被上訴人訂購十萬支封口機，每支單價為四十元，並約定由上訴人於出貨日
    先行支付總價款三成，及暫付開模費用五十一萬五千元，俟出貨數量達三十萬支
    時，被上訴人應將該開模費用退還與上訴人，另模具修改費十七萬元則由雙方平
    均分擔。兩造原約定被上訴人應於八十一年三月十五日交付貨物，詎被上訴人遲
    誤交貨期日，上訴人應允延至同年四月三十日，惟被上訴人竟遲至八十一年五月
    底，且僅交付二萬五千支，其餘七萬五千支則拒絕給付，致上訴人受有損害，上
    訴人預期每支封口機可獲利二七‧四二元，因被上訴人拒絕給付該七萬五千支，
    致上訴人損失獲利二百零五萬六千五百元。又被上訴人故意不為給付其餘七萬五
    千支，致出貨量未達三十萬支，即其故意以不正當之行為阻止兩造約定之「出貨
    量三十萬支，被上訴人應將開模費用退還上訴人」條件成就，依民法第一百零一
    條第一項之規定，視為條件業已成就，被上訴人亦應將開模費用五十一萬五千元
    返還與上訴人。況依被上訴人所陳，其與熱線公司簽訂獨家經銷合約後自八十一
    年二月至八十一年四月一日，熱線公司均未曾有交貨之指示，被上訴人因此於八
    十一年四月一日通知終止獨家經銷合約云云，是以被上訴人從未交貨予熱線公司
    之事實，要毋庸疑，足見八十一年四月一日通知書第一段首揭「貴公司出貨明細
    」，全係上訴人本身對被上訴人原下訂單之實際出貨情形，蓋被上訴人既從未出
    貨予熱線公司，故其對熱線公司不會有出貨明細至明；而第二段所謂「貴公司於
    簽約前之訂單為27760PCS」，亦指上訴人本身對被上訴人舊有訂單之未出貨數量
    ，蓋該數量同原證十五之信函首句所示數量，且被上訴人於簽訂書面獨家經銷合
    約前並無與熱線公司有任何訂單交易；由此可知，該八十一年四月一日通知書內
    所稱「貴公司」即指上訴人甚明，被上訴人指稱其內所指貴公司係熱線公司云云
    ，顯屬無稽等情，爰本於債務不履行之法律關係，求為命被上訴人給付二百五十
    七萬一千五百元並加計法定遲延利息之判決。
    （原判決駁回上訴人全部之請求，經歷審判決，現由最高法院第三次發回本院更
    審，審理範圍仍為上訴人全部之請求）
    被上訴人則以：兩造間並無買賣契約關係存在，被上訴人僅曾與澳商熱線公司有
    經銷合約之約定，系爭十萬支封口機乃被上訴人依該經銷合約約定應交付澳商熱
    線公司，惟該經銷合約因澳商熱線公司違約而經被上訴人於八十一年四月一日終
    止，則被上訴人亦無再負該項契約履行義務，上訴人之主張，洵屬無據。且原證
    十三號五月二十一日及五月二十九日兩張發票之備註欄中均詳細載明係履行訂單
    號碼AMFA01之出貨，該訂單係上訴人另於八十一年四月二十一日開立以鑫晨公司
    具名抬頭之訂貨單，向被上訴人訂貨四萬支封口機，訂單資料號碼為AMFA01，其
    中載明25000PCS  BY AIR，出貨時間為五月二十日。換言之，對照該訂購單及發
    票可知，上訴人所提之發票以及五月底之出貨與本件系爭十萬支封口機並不相關
    ，故被上訴人於八十一年五月出貨之二萬五千支係屬四萬支封口機買賣之一部份
    ，絕非為履行上訴人主張之十萬支封口機買賣。次查原證十六即輸出許可證副本
    、原證十七號即裝運憑單、原證十八即上訴人出具予法伯威爾公司之統一發票，
    均係為履行前述編號AMFA01訂單之相關資料，與系爭十萬支封口機買賣毫無關聯
    ，亦不見任何關於兩造間有十萬支封口機買賣存在之往來必須相關記載。可證上
    訴人任意執其他四萬支買賣中二萬五千支買賣之相關證據，係企圖混淆視聽，並
    誤導十萬支封口機買賣存在之假象。又國際貿易實務上絕無所謂口頭契約約定及
    支票交付即代表買賣契約成立之理。一般皆需買方下訂單明確指示商品規格、數
    量、金額並給付訂金後，賣方始備料生產，嗣買方提出出貨通知及裝船通知指示
    交貨地點、包裝方式等交貨細節約定清楚後方可出貨。而上訴人至今未提出買賣
    契約為證，僅提出上訴人之法定代理人汪國壽因為代理熱線公司在台銷售事宜而
    出現之相關文件及其他買賣契約相關資料以混淆視聽，企圖捏造十萬支封口機買
    賣契約係存在於兩造間。實則系爭十萬支封口機買賣契約之當事人為熱線公司及
    被上訴人，且因熱線公司自始未為出貨通知，違反經銷契約而作罷，上訴人並非
    系爭十萬支封口機買賣契約之當事人，本無權主張債務不履行之損害賠償，況被
    上訴人自始無違約情事存在。依據被上訴人及熱線公司之經銷合約可知，上訴人
    之法定代理人汪國壽為熱線公司在台之全權代理人及連帶保證人，故被上訴人就
    其與熱線公司間關於經銷契約之事項，自得向上訴人之法定代理人汪國壽為之，
    且汪國壽利用上訴人公司之資源亦屬常情；況兩造習慣上稱呼汪國壽前均會加其
    公司之名稱及頭銜「鑫晨企業有限公司」「總經理」以示尊重，是故被上訴人八
    十一年四月一日發函與熱線公司通知其終止獨家經銷合約時，雖一併通知鑫晨企
    業有限公司汪國壽先生，惟根本不足以明證兩造之間有系爭十萬支封口機買賣契
    約之存在。另依據原證六之開模費暫付款支付之證明書上署名者為被上訴人及其
    經理人及汪國壽個人，更可證明汪國壽係以個人身分代理熱線公司支付開模費暫
    付款，而上訴人開立之支票僅為汪國壽利用以代理熱線公司支付開模費暫付款支
    付工具，且基於票據之無因性，並不得依此證明該開模費暫付款之支付者即為上
    訴人，事實上該開模費亦係熱線公司依據獨家經銷合約所支付等語，資為抗辯。
二、按買賣契約非屬要式契約，只須當事人雙方之意思表示互相一致即可成立，不以
    簽訂書面契約之方式為要件。查上訴人主張兩造間自民國八十年底起，就封口機
    產品即開始長期之繼續性供貨、經銷關係。而因美商法伯威爾公司（Farberware
    Inc.）向上訴人訂購十萬支封口機，上訴人為給付該批封口機予法伯威爾公司，
    故依一般經銷交易慣例，乃於民國八十一年二月間以每支單價四十元，向被上訴
    人訂購十萬支封口機。且因兩造間之前就封口機之供貨、經銷交易頻繁，長期合
    作下已建立相當之信賴及默契，故就個別買賣通常係以口頭（電話）下單之方式
    成交，並未特別簽訂書面的買賣契約。雙方並約定應於八十一年三月十五日交貨
    ，被上訴人遲誤交貨期日，經上訴人應允延至八十一年四月三十日，詎被上訴人
    遲至同年五月底始交付二萬五千支封口機等事實，業據提出兩造間實際買賣過程
    中之諸多憑證：
    (一)原證六（被上訴人出具予上訴人之收受模具費用證明書）。
      原證六之證明書雖係由上訴人法定代理人汪國壽簽收，但觀其內容即知汪國壽
      係代表上訴人簽收，蓋依其內容所載可知，此乃被上訴人收取上訴人公司所支
      付（而非汪國壽個人所支付）模具「暫付款」之證明，故乃兩造公司間支付及
      退還模具「暫付款」之證明，與汪國壽個人完全無關，汪國壽僅係代表上訴人
      公司簽收而已，此由原證六上載明模具「暫付款」係由「上訴人公司」開立支
      票支付，而非由汪國壽個人支付，且載明模具修改費用之半數由「上訴人公司
      」付給，而非由汪國壽個人付給，即明原證六之內容所證明者乃兩造公司間模
      具「暫付款」之支付及退還事宜，與汪國壽個人無關。尤有甚者，原證六之證
      明書適足證明兩造間確有本件十萬支封口機之買賣，否則，依事理常情，上訴
      人何需為被上訴人暫支開模費用？被上訴人又何需承諾於對法伯威爾公司出貨
      累計達三十萬支時即將開模費用全數退還予上訴人？
    (二)原證七（其中二百三十一萬四百元之支票）及原證十九（上開支票經被上訴人
      兌領之憑證）。
      原證七下方之備註文句：「今附上支票二張，NT$2,310,400「係先預付數量
      57760 PCS之款項，另外票面金額$85,000「係修改模子之費用（參原證六之記
      載）。」兩造分別在上簽名蓋章。
    (三)原證十三（被上訴人交付本件買賣中之二萬五千支，而上訴人付清該二萬五千
      支之貨款時，被上訴人開立予上訴人之統一發票二紙）倘買受人非上訴人，則
      被上訴人何以將售貨證明之統一發票開立予上訴人。
    (四)原證十五（被上訴人致上訴人之信函）。
      該信函載明：「現舊有未出貨之訂單數仍餘27760  PCS未告知何時出貨。．．
      ．．今晨獲知『貴公司』欲開立十萬之L/C（即期）（指上訴人欲要求法伯威
      爾公司開立十萬支封口機之信用狀），請告知交貨期、包裝方式，需有確定交
      期。」
    (五)原證十六（上訴人就被上訴人已交付之二萬五千支申請出口之輸出許可證）：
      該等輸出許可證係由上訴人申請、產品為HOT  SEALING（封口機）、數量為二
      萬五千支、製造廠商名稱為緯和有限公司（即被上訴人），此可證明被上訴人
      確有將部分貨品交付與上訴人申請出口，倘本件買賣非存在於兩造間，則被上
      訴人何以交貨予上訴人。
    (六)原證十七（上訴人將被上訴人已將付之二萬五千支託付空運之裝運憑單）：該
      等裝運憑單之託運人為SING STAR INDUSTRIAL CO., LTD.（即上訴人）、受貨
      人為FARBERWARE  INC.（即法國威爾公司）、數量為二萬五千支，此亦可證明
      被上訴人確有將部分貨品交付予上訴人裝運出口。
    而法伯威爾公司確係向上訴人（英文名稱為：Sing  Sta Industrial Co., Ltd.
    ）訂購十萬支封口機，有原證五號法伯威爾公司於3.10.通知上訴人修改原訂單
    內容之文件，（原訂單日期為2.13.，訂單號碼為11764）法伯威爾公司申請開
    立十萬支封口機之信用狀予上訴人之文件（參原證十、十一、十二）、第一商業
    銀行電報信用狀通知書及支票多紙、原證十六號上訴人將被上訴人已製造完成之
    二萬五千支交運輸出予法伯威爾公司之輸出許可證、原證十七號裝運憑證、以及
    原證十八號上訴人就法伯威爾公司已支付二萬五千支貨款而開立統一發票予法伯
    威爾公司、被上訴人於八十一年二月十一日寄發予上訴人之信函一件等為憑（見
    原審卷第十三頁至第五十頁、第九十八頁）。被上訴人對上開證物之真正，亦不
    否認，僅辯稱：系爭封口機係澳商熱線公司向其購買，與上訴人間無系爭十萬支
    封口機之買賣關係存在云云。惟按買賣契約之實質要素不外乎標的誤之交付及價
    金之支付，上訴人所提上開證物既已顯示本件買賣中部分貨品係由被上訴人直接
    交付予上訴人，且該部分價金、模具費用及本件買賣三成預付價款均係由上訴人
    支付與被上訴人，被上訴人致上訴人之信函中甚且要求上訴人應確定交貨期及包
    裝方式，是依常理及經驗常情判斷，已足證明兩造間存在本件買賣契約甚明。
三、查被上訴人於民國八十年十一月至八十一年五月間，曾與上訴人有過多次之封口
　　機之買賣關係存在，故上訴人就系爭十萬支封口機之買賣，僅以口頭下單，未特
　　別簽訂書面契約或訂單，並無悖於交易常情可言。依被上訴人於原審所提之被證
　　三號，即被上訴人公司於民國八十一年四月一日之催告函，其發文者為緯和有限
    公司 (被上訴人)，受文者併列HOT LINE INC.及上訴人鑫晨企業有限公司兩人。
    該催告信函載明：
    貴公司出貨明細（其下列有十三筆出貨之明細）貴公司於簽約前之訂單為27760
    PCS（已付款）我方逕行將國源以外之訂單均歸屬於此訂單出貨。
      簽約後  貴公司所下之訂單有二張：
        A.12320 PCS（2/20,92）截至目前仍未出貨。
        B.100000 PCS（美國）截至目前仍未出貨。
      是此，貴公司至目前為止（二個月）縱使將簽約前之訂單併入計算，總出貨量
      僅為 29620 PCS. （累計應出貨數為三十萬組），如將簽約前定單扣除，總出
      貨量僅為1860  PCS.另貴公司於民國八十一年二月依契約規定預付該月應出貨
      數之三成貨款，但截至目前應出之十萬組仍未出貨，甚至三月應出貨二十萬組
      ，貴公司均未表示任何維護履行之應有行動（如安排應有之出貨量或預付三成
      之金額）。
    查被上訴人上述催告信函係列上訴人公司為受文者，而非以「獨家經銷合約」之
    連帶保證人汪國壽個人為受文者。況查，被上訴人自認，被上訴人與熱線公司簽
    訂獨家經銷合約後自2.至4.1.，熱線公司均未曾有交貨之指示，被上訴人因
    此於4.1.通知終止獨家經銷合約等語，是以被上訴人從未交貨予熱線公司之事
    實，由此足見，催告信函第一段「貴公司出貨明細」，全係上訴人本身對被上訴
    人原下訂單之實際出貨情形，蓋被上訴人既從未出貨予熱線公司，故其對熱線公
    司不會有出貨明細至明；而第二段所謂「貴公司於簽約前之訂單為27760  PCS﹂
    ，亦指上訴人本身對被上訴人舊有訂單之未出貨數量，蓋該數量同原證十五之信
    函首句所示數量，且被上訴人於簽訂書面獨家經銷合約前並無與熱線公司有任何
    訂單交易；第三段所謂「簽約後貴公司所下之訂單有二張，B.100000 PCS(美國)
    截至目前仍未出貨，即係本件買賣。如被上訴人未接受上訴人訂購系爭之封口機
    ，以被上訴人與澳商熱線公司所訂立之「獨家經銷合約」，其連帶債務人係汪國
    壽個人，並非上訴人公司，則被上訴人何以將上訴人公司列為催告之對象？由此
    益加可證，該催告信函內所稱「貴公司」即指上訴人甚明，被上訴人指稱其內所
    指「貴公司」係指熱線公司云云，顯非可採。是以兩造間有系爭十萬支封口機之
    買賣關係，應堪認定。
四、又上訴人曾以其關係企業九源貿易行（負責人與上訴人之法定代理人同為汪國壽
    ）簽發面額分別為二百三十一萬四百元、八萬五千元之支票二張，交與被上訴人
    簽收兌領，此亦有原證七可證。此兩張支票並附以回條，載明：「今附上支票二
    張，NT$ 2,310,400 係先預付數量 57760 PCS之款項，另外票面金額 $ 85,000
    係修改模子之費用，請簽收寄回」等語，兩造並分別在上簽名蓋章，被上訴人方
    面之簽收者在上載明「戴 2/21 」，表示係於八十一年二月二十一日簽收，而被
    上訴人對此亦不否認。參照上開被上訴人自認為真正之催告函（即被證三），載
    明「貴公司於簽約前之訂單為二七七六０ＰＣＳ....  」，及被上訴人致上訴人
    之信函（原證十五）亦提及：「現舊有未出貨之訂單數仍餘27760PCS，未告知何
    時出貨....  」等語，可見此二百三十一萬四百元之支票，係預付系爭十萬支封
    口機之三成（即三萬支），加上之前所下之訂單尚未出貨之二七七六０支封口機
    ，共計為五七七六０支之總價款（即三００００支＋二七七六０支×每支單價四
    十元＝二百三十一萬四百元）與上述原證七支票面額正相完全吻合。則預付系爭
    十萬支封口機三成之貨款者，又為上訴人公司，而非澳商熱線公司，是以函內所
    稱：「貴公司出貨明細」、「簽約後貴公司所下之訂單有二張」、「另貴公司於
    民國八十一年二月依契約規定預付該月應出貨數之三成貨款，....  」等語，應
    係指上訴人公司，而非澳商熱線公司，至為明確。又上訴人主張：被上訴人就系
    爭之封口機有交貨二萬五千支，確有於八十一年五月廿一日、同月廿九日，兩次
    收受上訴人二萬五千支貨款共新台幣一百零五萬元等情，此復有原證十三之統一
    發票二紙可憑。上開統一發票二紙並均明載：「買受人：鑫晨企業有限公司」，
    被上訴人就上述證物復自認為真正。被上訴人既已收受上訴人就系爭封口機三成
    之預付款，並交付二萬五千支封口機，及收受此二萬五千支之貨款，則兩造間確
    有系爭十萬支封口機之買賣，自堪信為真實。如系爭封口機係由澳商熱線公司向
    被上訴人買受，其統一發票抬頭之買受人何以不列澳商熱線公司，而列上訴人鑫
    晨企業有限公司？
五、又查上訴人向被上訴人買受系爭十萬支封口機，係為因應法伯威爾公司對上訴人
　　之採購，故法伯威爾公司係向上訴人、而非向澳商熱線公司採購十萬支封口機，
　　有下列事證為憑：
  (一)原證五：乃法伯威爾公司於八十一年三月十日通知上訴人（而非通知澳商熱線公
    司）修改原訂單內容之文件（由其上記載可知原訂單日期為八十一年二月十三日
　　，原訂單號碼為11764)，足見原訂單係直接下予上訴人而非澳商熱線公司，否則
　　修改原訂單內容之通知（即交易內容之變更）何以直接發予上訴人而非澳商熱線
　　公司。
  (二)原證十、十一、十二：法伯威爾公司申請開立十萬支封口機之信用狀予上訴人之
    文件，其受益人（即法伯威爾公司之付款對象）為上訴人，而非澳商熱線公司。
  (三)原證十六、十七：上訴人將被上訴人已製造完成並交付之二萬五千支封口機交運
    輸出與法伯威爾公司之輸出許可證（參原證十六，申請人為上訴人，而非澳商熱
    線公司）及裝運憑證（參原證十七，託運人為上訴人，而非熱線公司），由此足
    證交貨予法伯威爾公司者為上訴人，而非澳商熱線公司。
  (四)原證十八：上訴人就法伯威爾公司已支付二萬五千支貨款而開立予法伯威爾公司
    之統一發票，足證出售封口機予公司之出賣人為上訴人，而非澳商熱線公司。
  (五)以上事證在在足證法伯威爾公司之採購對象係上訴人，而非澳商熱線公司，進而
    足證上訴人向被上訴人買受系爭十萬支封口機，係為因應法伯威爾公司對上訴人
    之採購，是本件兩造間十萬支封口機之買賣事實，絕非虛捏。被上訴人抗辯其交
    易對象係澳商熱線公司，而非上訴人公司一節，亦非可採。
六、法伯威爾公司因對於封口機之外觀設計有諸多特殊要求，而需另開新模具因應，
    故兩造約定開模費用由上訴人暫付，直到對於法伯威爾公司之出貨總數量累計達
    三十萬支時，被上訴人再退還開模費用予上訴人，此亦有被上訴人書立之原證六
    之證明書可證，此證明書由被上訴人公司方恆綱與上訴人之法定代理人汪國壽共
　　同簽名，載明：「茲收到新台幣五十一萬五千元，由鑫晨企業有限公司（即上訴
　　人）開立之支票號碼 AA0000000、兌現日期中華民國八十一年二月十五日，做為
　　封口機模具之暫付款，特此證明（本人已於中華民國八十一年二月十五日簽收）
　　。本暫收款於出貨達三十萬組（客戶為美國FARBER　WARE）全額退回。另模具費
　　新台幣壹拾柒萬元正由雙方各負擔一半，但此費用不再退回，此修改費用由鑫晨
　　公司於近日付給」等語。被上訴人對此證物亦不否認，由此證明書亦可見兩造間
　　確有本件十萬支封口機之買賣，否則依常理及經驗法則，上訴人何需為被上訴人
　　暫支開模費用？被上訴人又何需承諾於對法伯威爾公司出貨累計達三十萬支時即
　　將開模費用全數退還予上訴人？上訴人又何需支付半數之模具修改費用予被上訴
　　人？
七、被上訴人雖與澳商熱線公司簽訂「獨家經銷合約」，上訴人之法定代理人汪國壽
    並為與澳商熱線公司之連帶保證人。然該合約事實上根本未曾履行：
(一)、因兩造間八十年底即就封口機產品開始長期性之買賣關係（參原證一），且交
      易順暢。而被上訴人雖曾與澳商熱線公司於八十一年一月二十八日簽訂書面獨
      家經銷合約，然因澳商熱線公司於澳洲始終未能完成公司法人之設立程序及登
      記（上更二證一，此乃上訴人委託澳洲律師經電腦搜尋以HOT-LINE為名之公司
      設立登記資料），上訴人主張：被上訴人深知上開書面合約確有其窒礙難行之
　　　處，被上訴人乃寧捨上開業已簽訂但有履行障礙之書面合約，而仍決定循舊有
　　　模式及習慣繼續與上訴人直接進行交易等語，應可採信。
(二)、再澳商熱線公司既未設立而不存在，則未設立而不存在之公司如何履行上開合
      約？何人下訂單予被上訴人？被上訴人出口交貨予何人？何人支付貨款予伊？
      又若被上訴人係為履行上開書面合約而出貨，則其何以未能提出訂單或任何與
      澳商熱線公司直接聯繫或履約之文件以資證明？
(三)、況依該「獨家經銷合約」第十六條規定：「....  乙方（指與澳商熱線公司）
      授權汪國壽先生全權處理關於本產品於台灣地區之銷售事宜」，澳商熱線公司
      既僅授權汪國壽處理關於本產品於台灣地區之銷售事宜，並非澳商熱線公司履
      行該合約書之「全權代理人、全權管理人或管理執行人」，則上訴人公司或汪
      國壽個人，自無代理澳商熱線公司與被上訴人簽訂系爭封口機之必要。且本件
      係將產品銷售至美國法伯威爾公司，並非「於台灣地區銷售」之情形。更何況
      如係由汪國壽代理澳商熱線公司，何以均未載明澳商熱線公司及代理意旨，反
      而多次記載鑫晨企業有限公司 (即上訴人)，凡此均與被上訴人所辯不符。
(四)、再者，澳商熱線公司與上訴人間復無代理契約之簽訂或代理權之授與，被上訴
      人如未遵守上述合約之義務，而出售產品給上訴人，亦非上訴人所能干涉，自
      不得執此「獨家經銷合約」，作為否定就系爭十萬支封口機與上訴人有買賣關
      係之藉口。
(五)、綜上所述，被上訴人雖與澳商熱線公司有八十一年一月二十八日書面合約之簽
      訂，然事實上確存在諸多窒礙因素致使被上訴人寧捨此書面合約，而與上訴人
      繼續舊有之直接交易模式。
八、被上訴人所提出4.訂貨單上四萬支封口機，實係針對兩造間本件十萬支封口
    機買賣之部份出貨通知，並非獨立於本件買賣之外之他筆買賣：
(一)、查被上訴人辯稱其年5.月底二萬五千支封口機之交付，即在部份履行4.
      四萬支封口機之訂貨單，而非本件十萬支封口機買賣之部分履行云云。
(二)、惟查，該4.訂貨單，實乃本件十萬支封口機買賣之部份出貨通知，並非獨
      立於本件十萬支封口機買賣以外之他筆交易，此由法伯威爾公司4.傳真予
      上訴人之信函中（參上證一，本院卷第一○三至一○五頁）催告要求如下即明
      ：「1.第一批FarberSeals100,000件之訂單：
      (Ａ)昨天我們所收到之蓋子上的紅色色澤太深。請使用首批生產樣本同樣之紅
          色。
      (Ｂ)本傳真文件認可進行以下之製造：(1)40,000件FarberSeals，應裝箱至蚌
          殼形狀盒子內，然後包裝在一個白色紙箱中，其中25,000件空運，15,000
          件海運至Farberware。Farberware將安排運輸事宜並修改信用狀。請通知
          Mr.    Tom    Delessio可預計裝船之日期，俾KCDC可檢驗這40,000件之
          FarberSeals。」
　　由此可知被上訴人所提出4.訂貨單，實乃本件十萬支封口機買賣之部份出貨
　　通知，蓋上訴人接獲法伯威爾公司上述傳真信函之指示及要求後，立即發出4.
　　訂貨單之文件傳真通知被上訴人本件十萬支封口機買賣中四萬支封口機之出貨
　　事宜，此由4.訂貨單文件上所載出貨之包裝方式、二萬五千支空運、一萬五
　　千支海運等事項，均與前揭法伯威爾公司之傳真信函所載內容（即包裝方式、出
　　貨數量及運送方法等）完全相符，即可證明4.訂貨單實為出貨之通知，即本
　　件十萬支封口機買賣之部份（四萬支）之出貨通知，係為因應法伯威爾公司之傳
　　真信函而來。再者，由上揭法伯威爾公司致上訴人之傳真信函內容，益證法伯威
　　爾公司確實係向上訴人採購本件十萬支封口機，而非向熱線公司採購，進而可證
　　向被上訴人購買本件十萬支封口機者，確係上訴人，而非熱線公司。
九、兩造間就系爭買賣契約，雖未訂立書面文件，惟被上訴人已經收受上訴人所預付
　　之三成貨款，理由已如前述（參照原證七：民國八十一年三月十五日、面額二佰
　　三十一萬零四佰元支票，即十萬支之三成三萬支、加上以前所下訂單尚未出貨之
　　二七七六０支，共五七七六０支×單價40元＝二百三十一萬零四百元），此紙支
　　票並經被上訴人簽收兌領無誤。上訴人支付該三成貨款乃因雙方約定買方應於交
　　貨日期先行支付總價款之三成予賣方，俟貨品外銷後客戶未對產品表示有瑕疵時
　　，再支付其餘七成價款，是本件買賣之交貨日期為八十一年三月十五日，由上開
　　支付三成價款支票之發票日期即可證明，當屬無疑。再者，美商法伯威爾公司開
　　立予上訴人公司之信用狀內即載明：船期最快3.10.最遲3.，足證上訴人要
　　求被上訴人之交貨日期必定介於八十一年三月十日至八十一年三月三十日間，而
　　其確定之日期則為前開支票之票載發票日八十一年三月十五日。被上訴人既不為
　　完全給付（僅給付二萬五千支封口機），則上訴人依債務不履行之規定，請求賠
　　償其所失利益，自屬有據，應予准許。
　　上訴人向被上訴人訂購封口機之單價為新台幣四十元，而上訴人外銷予美商法伯
　　威爾公司係採F.O.B.條件，即所謂「船上交貨價格條件」，有原證五美商法伯威
　　爾公司之文件可證。而外銷之F.O.B 單價為美金二‧六五元，以當時匯率二五‧
　　四四元計，外銷單價為新台幣六七‧四二元，故上訴人外銷之利潤每支為新台幣
　　二七‧四二元（即67.42元－40元＝27.42元）。由於被上訴人未給付七萬五千支
　　，故導致上訴人喪失原本客觀上確定可得之利潤為新台幣二佰零五萬六仟五佰元
　　正（即每支獲利27.42元×75,000支＝ 2,056,500 元），上訴人依債務不履行之
　　規定，請求被上訴人賠償此所失利益，應予准許。而因上訴人係採F.O.B.條件，
　　即所謂「船上交貨價格條件」外銷，貨物裝船以後之一切風險與費用（包括運費
　　、保險費、關稅及抵達目的港後之其他各項費用，均應由買方自行負擔，是以採
　　F.O.B.條件之售價並未包含貨物裝船以後所應支付之該等費用成本在內，該等費
　　用既應全由買方自行負擔，故賣方即不計入其售價中，是以上訴人計算本件所失
　　利益時即無扣除該等成本費用之必要。
十、按因條件成就而受不利益之當事人，如以不正當行為阻其條件之成就者，視為條
    件已成就，民法第一百零一條第一項定有明文。本件被上訴人收受上訴人之封口
    機模具費新台幣五十一萬五千元，雙方約定於出貨達三十萬組時（客戶為美國
    FARBER  WARE）全額退回，此有原證六可憑，被上訴人對此並不否認，則其因不
    為完全給付，致使上訴人無法達到出貨三十萬組之條件成就，依上述規定，自應
    視為條件已成就。被上訴人應依上述約定，將模具費五十一萬五千元返還上訴人
    ，上訴人此項請求，亦應予以准許。
十一、綜上所述，上訴人依債務不履行之規定，請求被上訴人賠償其所失利益二佰零
      五萬六仟五佰元，及返還模具費五十一萬五千元，合計二百五十七萬一千五百
      元，及自起訴狀繕本送達之翌日即民國八十四年十二月二日起至清償日止按年
      息百分之五計算之利息。為有理由，應予准許。原審未察，遽為上訴人敗訴之
      判決，尚有未洽。上訴意旨指摘原判決不當，求予廢棄改判，為有理由。爰由
      本院予以廢棄改判，如主文第二項所示。又兩造均陳明願供擔保宣告准免假執
      行，經核均無不合，爰分別酌定相當擔保金額准許之。
十二、本件事證已臻明確，兩造其餘之攻擊防禦方法及所提之證據，經審酌後認均無
      礙判決之結果，爰不予一一論述，附此敘明。
十三、據上論結，本件上訴為有理由，爰判決如主文。
中　　　華　　　民　　　國　　九十一　　年　　 一   　　月　　二十二　　日
　　　　　　　　　　　　　　　　　民事第六庭
                                　　　審判長法　官　吳　欲　君
                                　　　　　　法　官　陳　博　享
                                　　　　　　法　官　藍　文　祥
右正本係照原本作成。
如不服本判決，應於收受送達後二十日內向本院提出上訴書狀，其未表明上訴理由者
，應於提出上訴後二十日內向本院補提理由書狀（均須按他造當事人之人數附繕本）
上訴時應提出委任律師或具有律師資格之人之委任狀；委任有律師資格者，另應附具
律師及格證書及釋明委任人與受任人有民事訴訟法第四百六十六條之一第一項但書或
第二項（詳附註）所定關係之釋明文書影本。
中　　　華　　　民　　　國　　九十一　　年　　 一   　　月　　二十四　　日
　　　　　　　　　　　　　　　　　　        書記官　顧　倪淑貞
附註：
民事訴訟法第四百六十六條之一（第一項、第二項）：
對於第二審判決上訴，上訴人應委任律師為訴訟代理人。但上訴人或其法定代理人具
有律師資格者，不在此限。
上訴人之配偶、三親等內之血親、二親等內之姻親，或上訴人為法人、中央或地方機
關時，其所屬專任人員具有律師資格並經法院認為適當者，亦得為第三審訴訟代理人
。
